【裁判字號】    98,訴,350
【裁判日期】    980717
【裁判案由】    偽造有價證券等
【裁判全文】
臺灣臺北地方法院刑事判決              98年度訴字第350號
公  訴  人  臺灣臺北地方法院檢察署檢察官
被      告  乙○○
指定辯護人  本院公設辯護人  丙○○
上列被告因偽造有價證券案件，經檢察官提起公訴（97年度偵字
第20461號），本院判決如下：
    主  文
乙○○意圖供行使之用，而偽造有價證券，處有期徒刑壹年拾月
，緩刑伍年。
偽造如附表一所示之本票肆紙及偽造「黃金昌」、「許文生」、
「鄭振昌」、「劉月釵」等印章共肆枚均沒收。
    事  實
一、乙○○承租臺北市○○○路72之1號該址之西門新宿大樓4、
    5樓，再以隔間方式分租與他人使用。其於民國95年間，因
    經濟狀況不佳而需款週轉，乃於95年12月間佯以房客需錢週
    轉為由，向甲○○告貸，惟因甲○○要求乙○○出具本票供
    作擔保，詎乙○○明知未得分租房客黃金昌、許文生、鄭振
    昌、劉月釵等4人之同意或授權，竟基於意圖為自己不法所
    有及偽造有價證券之犯意，先於同年12月間利用不知情之不
    詳姓名刻印人員偽刻「黃金昌」、「許文生」、「鄭振昌」
    、「劉月釵」等4人之印章共4枚後，於同年12月27日接續冒
    用該4人之名義，在附表一所示之本票上填妥發票日、到期
    日、票面金額，並擅以上開盜刻印章蓋用印文及偽簽署名，
    而偽造如附表一所示之4張本票，同時交付甲○○而行使之
    ，足生損害於黃金昌、許文生、鄭振昌、劉月釵等4人及票
    據之公信性而影響金融秩序，致甲○○陷於錯誤，因此借與
    新臺幣（下同）330萬元之款項與乙○○。
二、案經甲○○告訴臺灣臺北地方法院檢察署檢察官偵查起訴。
    理  由
壹、程序方面：
    按被告以外之人於審判外之言詞或書面陳述，除法律有規定
    者外，不得作為證據；又被告以外之人於審判外之陳述，雖
    不符合同法第159條之1至第159條之4之規定，但經當事人於
    審判程序同意作為證據，法院審酌該言詞陳述或書面陳述作
    成時之情況，認為適當者，亦得為證據；又當事人、代理人
    或辯護人於法院調查證據時，知有第159條第1項不得為證據
    之情形，而未於言詞辯論終結前聲明異議者，視為有前項之
    同意，刑事訴訟法第159條第1項及第159條之5分別定有明文
    。查本判決下列所引用之各項證據方法之證據能力，檢察官
    、被告及辯護人於本院準備程序及審判期日中均未予爭執，
    且迄至言詞辯論終結前亦未再聲明異議，本院審酌該等言詞
    陳述及書面陳述作成時之情況，並無不宜作為證據之情事，
    依刑事訴訟法第159條之5之規定，自得作為證據，合先敘明
    。
貳、實體方面：
一、認定本件犯罪事實之依據及理由:
    訊據被告乙○○對偽造本票乙節，於偵查、審理中均供認不
    諱，核與告訴人甲○○於警詢、偵查、審理中之指訴相符，
    參以被告於偵查中業已坦承供稱：所開具之本票四張，均未
    經黃金昌、許文生、鄭振昌、劉月釵等4人之同意或授權，
    其中有關劉月釵部分，於票據上所引用之身分證號碼，實為
    案外人白安妮之號碼，係伊引用錯誤等語，核與黃金昌、許
    文生、鄭振昌、白安妮等人在偵查中之證述內容相符（參見
    97年度他字第4419號卷第53-56頁、97年度偵字第204 61號
    卷第17頁），是證被告確有盜刻印章、蓋用印文及偽簽黃金
    昌、許文生、鄭振昌、劉月釵等4人之署名，而偽造如附表
    一所示之4張本票無訛，此外復有被告偽造之本票影本4紙附
    卷可稽，堪證被告偵、審中之自白與事實相符。事證明確，
    被告犯行洵堪認定。
二、按行使偽造有價證券使人交付財物，本即含有詐欺之性質，
    如果所交付之財物，即係該證券本身之價值，其詐欺取財仍
    屬行使偽造有價證券之行為，固不另論詐欺取財罪。惟以偽
    造之支票供擔保借款，與行使偽造支票以取得票面價值之對
    價有別，係屬行使偽造支票以外之另一詐借款項行為，另犯
    刑法第339條第1項之詐欺罪，最高法院71年度台上字第7660
    號判決可資參照。查被告乙○○行使及偽造本票之目的係在
    以各該本票供為擔保而向告訴人甲○○借款，核其所為，係
    犯刑法第201條第1項之偽造有價證券罪、第339條第1項之詐
    欺取財罪。被告利用不知情之不詳姓名刻印人員偽刻「黃金
    昌」、「許文生」、「鄭振昌」、「劉月釵」等4人印章之
    行為，為間接正犯。其偽刻印章、蓋用印文及偽簽署名於票
    上，為偽造有價證券之部分行為；行使偽造有價證券之低度
    行為，為偽造有價證券之高度行為所吸收，均不另論罪。被
    告於極為密接之時間接續偽造黃金昌、許文生、鄭振昌、劉
    月釵等4人名義之本票並同時交付告訴人，係以一個接續行
    為同時侵害四個財產法益，且係本於同一犯意為之，為接續
    犯，僅論以一罪。被告以一行為同時犯偽造有價證券罪、詐
    欺取財罪，係以一行為同時犯二罪名，為想像競合犯，應依
    刑法第55條從一重依偽造有價證券罪處斷。查被告偽造有價
    證券之行為，固值非難，惟被告犯罪之動機係因迫於一時之
    財務壓力，急於取得資金供運轉之用，且被告於犯罪後一再
    表示悔意，且與告訴人甲○○於本院審理期間業已達成和解
    ，並在民間公證人處完成公證，並由告訴人甲○○主本院審
    理中表示不擬追究刑責之意（見本院卷第35頁），有和解書
    、公證書各一紙及審理筆錄在卷可憑。而刑法第201條第1項
    之偽造有價證券罪法定刑為3年以上10年以下有期徒刑，縱
    使僅判處法定最低刑度，似猶嫌過重，顯有情輕法重之情形
    ，況被告若因此入監服刑，亦將影響到告訴人未來得依和解
    契約按期受償之機會，對告訴人亦有不利，從而，被告之犯
    行在客觀上尚足以引起一般同情，其情狀即堪憫恕，本院認
    為處以法定最輕刑度仍嫌過重，爰依刑法第59條規定，酌量
    減輕其刑。爰審酌被告於本件犯行前5年內並無犯罪前科，
    素行尚可，僅因個人急需現金，遽爾破壞社會交易安全及金
    融秩序，所生危害非淺，惟念其犯罪後坦承犯行，態度良好
    ，且其偽造之有價證券亦尚未流通於市面，對社會之危害尚
    輕等一切情狀，量處如主文所示之刑，以示懲儆。又被告前
    雖於88年間因犯偽造文書罪，經本院判處有期徒刑5月，緩
    刑5年，並於89年1月3日確定，惟被告嗣因緩刑期滿而未經
    撤銷，其刑之宣告失其效力，視同未曾受有期徒刑以上刑之
    宣告，有臺灣高等法院被告前案記錄表在卷可按，其因一時
    失慮，偶罹刑典，經此偵審程序及罪刑之宣告後，應知警惕
    而無再犯之虞，本院因認暫不執行其刑為適當，爰依刑法第
    74條第1項第1款規定，予以宣告緩刑5年，以勵自新。末查
    ，本件偽造如附表一所示之本票4紙，係偽造之有價證券，
    應依刑法第205條規定，不問是否屬於被告所有，均宣告沒
    收之（最高法院51年台上字第866號判例、77年台上字第406
    4號判決意旨參照）；另盜刻之「黃金昌」、「許文生」、
    「鄭振昌」、「劉月釵」等4人之印章共4枚，雖未扣案，然
    不能證明已經滅失，應依刑法第219條規定宣告沒收；至於
    票據上之印文均已附著於各本票，隨該本票之沒收而包括在
    內，即均毋庸另為沒收之諭知。至於被告偽造與交付本票之
    犯行，雖在96年4月24日之前，惟被告所犯係刑法第201條第
    1項之罪，且宣告刑已逾1年6月，依中華民國96年罪犯減刑
    條例第3條第1項第15款規定，尚不得減刑，附此敘明。
據上論斷，應依刑事訴訟法第299條第1項前段，刑法第201條第1
項、第339條第1項、第55條、第59條、第74條第1項第1款、第20
5條、第219條，刑法施行法第1條之1，判決如主文。
本案經檢察官鄧巧羚到庭執行職務。
中    華    民    國    98    年    7     月    17    日
                  刑事第十二庭  審判長法  官  李英豪
                                      法  官  陳慧萍
                                      法  官  楊台清
以上正本證明與原本無異。
如不服本判決應於收受送達後10日內向本院提出上訴書狀，並應
敘述具體理由；其未敘述上訴理由者，應於上訴期間屆滿後20日
內向本院補提理由書（均須按他造當事人之人數附繕本）「切勿
逕送上級法院」。告訴人或被害人如對於本判決不服者，應具備
理由請求檢察官上訴，其上訴期間之計算係以檢察官收受判決正
本之日期為準。
                                      書記官  劉子豪
中    華    民    國    98    年    7     月    17    日
附表一
未經發票人授權開立之本票
┌──┬──────┬──────┬──────┬────┐
│編號│發票人姓名  │發票日      │到期日      │金額    │
├──┼──────┼──────┼──────┼────┤
│1   │黃金昌      │95年12月27日│96年3月30日 │80萬元  │
├──┼──────┼──────┼──────┼────┤
│2   │許文生      │95年12月27日│96年3月30日 │100萬元 │
├──┼──────┼──────┼──────┼────┤
│3   │鄭振昌      │95年12月28日│96年3月30日 │50萬元  │
├──┼──────┼──────┼──────┼────┤
│4   │劉月釵      │95年12月27日│96年3月30日 │100萬元 │
├──┼──────┼──────┼──────┼────┤
│總計│            │            │            │330萬元 │
└──┴──────┴──────┴──────┴────┘
附錄本案論罪科刑法條全文：
中華民國刑法第201條
（有價證券之偽造變造與行使罪）
意圖供行使之用，而偽造、變造公債票、公司股票或其他有價證
券者，處3 年以上10年以下有期徒刑，得併科3 千元以下罰金。
行使偽造、變造之公債票、公司股票或其他有價證券，或意圖供
行使之用，而收集或交付於人者，處1 年以上7 年以下有期徒刑
，得併科3 千元以下罰金。


司法院資訊處製作；財團法人民間司法改革基金會備份。
